【裁判字號】    99,交抗,2027
【裁判日期】    991101
【裁判案由】    違反道路交通管理處罰條例
【裁判全文】
臺灣高等法院交通事件裁定            99年度交抗字第2027號
抗  告  人
即受處分人  甲○○
上列抗告人因違反道路交通管理處罰條例案件，不服臺灣板橋地
方法院99年度交聲字第2214號，中華民國99年10月8日第一審裁
定（原處分字號：交通部公路總局臺北區監理所板橋監理站99年
6月7日板監裁字第裁41-C00000000號），提起抗告，本院裁定如
下：
    主  文
抗告駁回。
    理  由
一、抗告意旨略以：抗告人及家屬未在99年6月11日發現郵局有
    依規定製作送達通知書2份，1份黏貼於應受送達人住居所、
    事務所、營頁所或其就業處所門首，另1份交由鄰居轉交或
    置於該送達處所信箱或其他適當位置，因此前述之送達不合
    法，抗告人無從知悉送達係何文件或係廣告物。後經家人於
    99年6月23日領訖，此係重新送達，送達效力應自該日起算
    ，否則剝奪抗告人聲明異議權利，且該送達證書未送回附卷
    ，亦有缺失。又依道路交通管理處罰條例第89條規定，法院
    受理有關交通事件，準用刑事訴訟法之規定，是本件裁決書
    之合法寄存送達期間自寄存之日起經10日發生效力，原裁定
    有違誤之處，爰提起抗告云云。
二、原處分意旨略以：受處分人於98年12月12日23時44分許，駕
    駛車牌號碼IKL-880號重型機車，行經台北縣新莊市○○路
    396號前，因汽車駕駛人酒精濃度超過規定之違規（0.74MG/
    L），為警當場舉發，嗣經原處分機關函請舉發單位調查結
    果，仍認受處分人有上開違規行為，乃依道路交通管理處罰
    條例第35條第1項第1款規定、違反道路交通管理事件統一裁
    罰基準及處理細則等規定，裁處受處分人罰鍰新台幣（下同
    ）4萬5千元及吊扣駕駛執照12個月，並參加道路交通安全講
    習。
三、異議意旨略以：受處分人因本件酒駕案件，業經臺灣板橋地
    方法院檢察署緩起訴在案，受處分人並已繳交4萬元給國庫
    完竣，不宜再處以行政罰，受處分人經此教訓，已深知悔悟
    ，請求撤銷原處分裁決，使受處分人不受再次處罰等語。
四、按受處分人不服道路交通管理處罰條例第8條所定主管機關
    所為之處罰者，得於接到裁決書之翌日起20日內，向管轄地
    方法院聲明異議；交通法庭認聲明異議不合法律上之程式，
    且其不合法律上之程式無從補正者，應以裁定駁回之。道路
    交通管理處罰條例第87條第1項、道路交通案件處理辦法第1
    8條前段定有明文，是受處分人依法應於規定期間內向法院
    聲明異議，倘其逾期始行提出異議者，於法不合，法院應裁
    定駁回。又違反道路交通管理事件統一裁罰標準及處理細則
    第5條規定，處理違反交通管理事件，有關文書送達之程序
    ，應依行政程序法規定，而行政程序法第74條第1項、第2項
    規定，送達於不能依應受送達人之住居所、事務所或營業所
    為之，或將文書付與有辨別事理能力之同居人、受僱人或應
    送達處所之接收郵件人員者，得將文書寄存送達地之地方自
    治或警察機關，並作送達通知書2份，1份黏貼於應受送達人
    住居所、事務所營業所或其就業處所門首，另1份交由鄰居
    轉交或置於該送達處所信箱或其他適當位置，或由郵政機關
    為送達者，得將文書寄存於送達地之郵政機關，以為送達。
    行政程序法第74條第1項所規定之寄存送達，應於寄存送達
    當日即生送達之效力（本院97年法律座談會刑事類提案第42
    號審查意見、司法院釋字第667號解釋參照）。是裁決書以
    寄存送達者，受處分人，不服主管機關依據道路交通管理處
    罰條例所為之處罰，應於寄存送達之翌日起20日內提出異議
    ，方告合法。
五、經查：
  (一)本件抗告人即受處分人甲○○於98年12月12日23時44分許，
    騎乘車牌號碼為IKL-880號重型機車，行經台北縣新莊市○
    ○路396號前，因有「汽車駕駛人酒精濃度超過規定標準（
    0.55以上）」，經台北縣政府警察局新莊分局中平派出所員
    警當場舉發，嗣經交通部公路路總局台北區監理所板橋監理
    站於99年6月7日以板監裁字第裁41-C00000000號裁決書裁罰
    之。然上開裁決書經原處分機關付郵寄出，向受處分人之住
    所即台北縣泰山鄉○○路○段196巷21弄27號3樓之送達結果
    ，因未獲會晤本人或有辨別事理能力之同居人、受雇人或應
    送達處所之接收郵件人員，而依行政程序法第74條規定，於
    99年6月11日寄存送達泰山貴子路郵局，此有中華民國郵政
    大宗掛號函件、中華郵政股份有限公司三重郵局99年7月22
    日函暨網路郵局掛號查詢結果在卷可查（見原審卷第12頁至
    第14頁）。
  (二)本件裁決書之送達證書雖未附卷，然本件裁決書既業經依行
    政程序法第74條規定辦理寄存送達，並登錄相關資料於網路
    ，亦有網路郵局掛號查詢結果在卷可稽。而本件裁決書嗣經
    受處分人家屬於99年6月23日領訖，該行政文書上亦載有「
    進口日期99/06/11」等語，有妥收執據影本附卷可憑（見原
    審卷第21頁）。依上開規定及說明，本件裁決書於99年6月1
    1日辦理寄存送達，於同日即生合法送達之效力。受處分人
    住所位於臺北縣泰山鄉須加計在途期間2日，是受處分人應
    自寄存送達之翌日起20日起算，加計2日在途期間，至99年7
    月5日即已屆滿（期間之末日原為99年7月3日，為週六之休
    息日，延至同年月5日）。受處分人遲至99年7月6日始向原
    處分機關提出聲明異議狀，此有原處分機關收受上揭聲明異
    議狀之收文章可憑（見原審卷第4頁），已逾越法定聲明異
    議之期間，顯不合法。抗告人以寄存送達之通知書未製作兩
    份，分別貼於應黏貼之處，認為該送達不合法云云，然遍查
    本件卷存證據資料，並無任何積極證據足以證明前開寄存送
    達有何不可信之情形，自難認該裁決書有未合法送達之情，
    且受處分人亦未提出相關證據可供查核送達不合法之事項，
    僅空言指摘，實難遽信。從而，原裁定駁回抗告人聲明異議
    ，核無違誤，抗告意旨徒以寄存送達不合法云云，委無足採
    。抗告人之抗告，為無理由，應予駁回。
據上論斷，道路交通案件處理辦法第26條，刑事訴訟法第412條
，裁定如主文。
中    華    民    國    99    年    11    月     1    日
                  刑事第十七庭審判長法  官     王炳梁
                                    法  官     陳憲裕
                                    法  官     黃雅芬
以上正本證明與原本無異。
不得再抗告。
                                    書記官     鄭雅云
中    華    民    國    99    年    11    月    2     日

司法院資訊處製作；財團法人民間司法改革基金會備份。
